臺灣臺北地方法院民事判決　　　　　　 95年度訴字第10511號
原　　　告　乙○○
被　　　告　甲○○
訴訟代理人　廖健男律師
上列當事人間侵權行為損害賠償事件，本院於民國96年7 月2 日
言詞辯論終結，判決如下：
    主  文
被告應給付原告新台幣貳萬貳仟肆佰柒拾伍元及自民國九十五年
一月七日起至清償日止，按年息百分之五計算之利息。
原告其餘之訴駁回。
訴訟費用由被告負擔二十分之一，餘由原告負擔。
本判決第一項得假執行，但被告如以新台幣貳萬貳仟肆佰柒拾伍
元為原告預供擔保後，得免為假執行。
原告其餘假執行之聲請駁回。
    事實及理由
一、原告起訴主張：
  (一)緣被告於民國93年10月13日13時30分許，駕駛車牌號碼為２
    ８８９─ＤＣ號之自用小客車，沿臺北市○○路○ 段由北往
    南方向行駛，行經大安路與四維路154 巷劃設有行人穿越道
    之交叉十字路口，欲左轉往東方向駛入四維路154 巷時，竟
    怠於注意，未減速即貿然通過，適伊時遵守行人指示號誌，
    由南往北方向穿越該路口行人穿越道，遭被告駕駛車輛車頭
    前方撞及而倒地，伊因此受有頭部外傷併顏面部擦傷、右下
    肢擦挫傷、右髖關節挫傷等傷害。被告並因該過失傷害犯行
    ，遭鈞院刑事庭、臺灣高等法院刑事庭判處有期徒刑3 月，
    得易科罰金確定。
  (二)伊因被告上開過失傷害之侵權行為，受有下列損害：
  1.醫療費用部分：伊因上開傷害，計支出醫療費用新台幣（下
    同）8,840 元。
  2.因不能工作所失利益部分：伊本任職金滿意理財顧問股份有
    限公司（下稱金滿意公司），平均月薪資為48,817元，因被
    告過失侵權行為，致伊於93年10月13日受傷後1 週內行動不
    便、生活起居尚須他人照顧，完全無法工作而受有5.5 日不
    能工作損失12,785元。自93年10月20日後至94年8 月止，伊
    因每日下午仍須回醫院複診復健，致該段時間僅得工作半日
    而受有252,221 元之損失。
  3.增加生活上需要部分：伊因車禍後行動不便，往返醫院就診
    復健需以計程車代步，計支出計程車車資4,145 元，另有時
    由家人開車陪同診療，車輛暫停於大安高工地下停車場，支
    出停車費用2,460 元。另於復健期間，伊遵從醫師建議補充
    「葡萄糖胺」，以恢復身體機能正常運作，伊已購買4 瓶每
    瓶要價1,200元，計支出生活費用4,800元。
  4.精神慰撫金：伊因被告上開傷害行為受有傷害，於醫療期間
    除需忍受身體上疼痛，且累及家人照顧、工作亦受影響，並
    需持續復健、不能從事劇烈運動或穿高跟鞋，猶需靠自己作
    水療調理，被告不僅未表示歉疚，對伊的傷勢更未曾聞問，
    並於地方法院檢察署偵查中矢口否認過失，狡辯推諉為伊自
    身疏忽所致，顯毫無悛悔之意，爰審酌兩造身份地位、資力
    、加害方法、受害程度等，請求被告賠償300,000 元之慰撫
    金額。
  (三)爰依民法第184 條、第216 條第1 項、第213 條第3 項、第
    193 條第1 項、第195 條第1 項之規定，提起本件訴訟，並
    聲明：被告應給付原告589,396 元，及自起訴狀繕本送達被
    告翌日起至清償日止，按年息5 ％計算之利息。並陳明願供
    擔保請准宣告假執行。
二、被告則抗辯：
  (一)伊固於93年10月13日約13時30分許開車沿大安路北往南行，
    但車速不快，且伊行至大安路與四維路154 巷交岔路口時係
    綠燈，伊並已減速左轉越過枕木紋人行道，係因原告一面打
    手機、一面由人行道直衝下來到伊車前，未發現時已煞停之
    伊的車輛嚇一跳而蹲下來，伊的車輛並未撞倒原告，原告也
    未受傷。原告與伊的車輛縱有接觸，也係原告因專心打手機
    未注意道路狀況衝到伊的車前一時驚嚇蹲下來所致，故如認
    原告受傷，亦僅右眉角2 3 公分擦傷、左腳腳趾1 1 公
    分之擦傷而已。
  (二)至原告主張右髖關節受傷之傷害，乃原告嗣後自行至台大醫
    院就診時自稱右下肢無力、右臀部疼痛等語，然依其皮膚當
    時外觀，並無何異樣，亦無法以肉眼觀察，而所謂疼痛係一
    種主觀的感覺，甚至是一種心理因素，難以判斷是否客觀存
    在，且原告於國立臺灣大學醫學院附設醫院（下稱臺大醫院
    ）病歷追溯至91年間可發現其長期有下背酸痛、肩膀酸痛病
    史，故其所謂「右髖關節挫傷」或係緣於原告心理因素，或
    係緣於原有酸痛史，與系爭車禍非有因果關係。
  (三)伊於系爭車禍發生後即陪原告至中央健康保險局臺北第二聯
    合門診中心（下稱健保門診中心）檢查，經醫生詳細檢查未
    發現原告受有何傷害，伊並為原告支付該次診療檢查費用，
    故原告並無何醫療費用支出。且原告車禍後既未受傷，其所
    稱因車禍受傷致受有薪資損失云云，亦非實在，且原告苟有
    復健需要，亦可於下班後前往，或請假，尚不致影響工作，
    況原告並未能證明其於93年後仍在金滿意公司任職而可以領
    得相同薪資。另原告所稱增加生活上需要，伊亦否認與系爭
    車禍相關，至精神慰撫金部分，原告所受傷害係因其受驚蹲
    下所持皮包碰觸自己眉角，及因穿拖鞋腳趾無包覆，致蹲下
    時腳趾按壓柏油路而擦傷，傷勢輕微，且伊於車禍發生後迅
    即陪同原告赴醫院檢查，原告請求精神慰撫金並無理由。並
    聲明：原告之訴及假執行之聲請均駁回。如受不利判決，願
    供擔保請准宣告免為假執行。
三、本件爭執及不爭執之事項：
  (一)本件不爭執事實：
  1.被告於93年10月13日13時30分許，駕駛車牌號碼２８８９─
    ＤＣ號之自用小客車，沿臺北市○○路○ 段由北往南方向行
    駛，嗣行經大安路與四維路154 巷劃設有行人穿越道之交叉
    十字路口，欲左轉往東方向駛入四維路154 巷，同時原告則
    由南往北方向穿越該路口行人穿越道。
  2.被告嗣並於同日陪同原告至健保門診中心檢查。
  3.原告因認被告於上開時、地駕駛車輛有過失撞及伊，致伊受
    有傷害而提出告訴，經本院94年度交易字第559 號、臺灣高
    等法院95年度交上易字第223 號刑事判決被告因過失傷害人
    ，處有期徒刑3 月，並得易科罰金確定。
  (二)本件爭執要點：
  1.被告所駕駛車輛是否曾撞及原告？被告就本件車禍事故發生
    有無過失？又原告所受「右髖關節挫傷」之傷害與系爭車禍
    事故有無關連？
  2.原告請求被告賠償醫療費用、不能工作之損失、增加生活需
    要之支出、精神慰撫金等，是否有理由？
四、被告確因過失而撞及原告，致原告受有頭部外傷併右眉眼處
    之顏面擦傷2 3 公分、左腳大拇指1 1 公分擦傷及右髖
    關節挫傷之傷害：
  (一)被告雖否認曾撞及原告，辯稱係原告自己受驚嚇而蹲下受傷
    云云，惟查本件車禍事故發生後，原告於本院刑事庭審理中
    陳稱：伊於93年10月13日13時30分許，在大安路、四維路巷
    口，沿大安路步行往北走，正要過四維路時，在斑馬線上遭
    被告駕車撞及，當時被告欲轉到四維路巷子，伊的左小腿外
    側被撞後就摔在地上，後來被告將伊送到附近的健保門診中
    心就診等語（見本院94年度交易字第559 號刑事案卷，下稱
    一審刑卷，第48、49頁），核與當時目擊之證人林正峰於該
    刑事案件審理中結證稱：當時他開貨車送貨，車子正好停在
    大安路跟四維路的巷口的大安路上，看到一輛賓士車從北向
    南的方向沿著大安路過去，後來他聽到有叫聲和撞到東西的
    聲音，往後面看過去就看到原告跌倒在斑馬線的第二或第三
    道白線上，剛好有一台計程車經過該司機去扶原告，有聽到
    計程車司機跟被告在吵架，說你應該讓行人先走，原告係往
    右側倒下去，身體倒在斑馬線外，腳在斑馬線裡面等語（見
    一審刑卷第53、54頁），情節大致相符，且被告在車禍發生
    後之93年10月15日至臺北市政府警察局大安分局交通分隊製
    作談話紀錄時陳稱：「約於上述時間，我車沿大安路北往南
    行駛，當時為綠燈，當我車左轉行駛至肇事處時，我見有位
    小姐在人行道上按手機，靠近行人穿越道上，我即踩煞車，
    我車頓了一下，該位小姐乙○○左側身體和我車的右前車角
    大燈位置發生碰撞而肇事。」等語（見本院95年度北調字第
    536 號卷第18頁），堪認被告於本件車禍發生後已坦承其所
    駕駛之車輛確曾撞及原告之身體，參以被告同時陳稱：「肇
    事後我趕緊問乙○○女士有沒有受傷，即找附近第二聯合門
    診中心看醫生，當事人同意後即前往，經醫院醫生檢查無大
    礙後，我就留下我的姓名、電話、車號、住址」等語（同上
    頁），衡之常情，果被告所駕駛之車輛未曾撞及原告身體，
    係原告自己跌倒受傷，被告只是路過該處予以善心協助，則
    其何須將自己的姓名、電話、車號、住址等一般人不會輕易
    透漏給陌生人之個人資料給予原告。是綜合上開事證，堪認
    被告確實於上揭時、地，駕駛車輛撞及正在行人穿越道上原
    告之左側小腿，並致原告當場倒地等節為真，被告嗣於本院
    所為之上開辯解，核為卸責之詞而不可採。
  (二)被告雖亦否認原告受有傷害，惟查，原告在遭被告駕車撞及
    後曾跌倒地上，並因而受有右眉眼處之顏面擦傷2 ×3 公分
    及左腳拇指1 ×1 公分擦傷等情，業據原告、被告於刑事案
    件審理中陳述綦詳（見一審刑卷第49、52頁），並有健保門
    診中心於95年2 月6 日以健保北二聯護字第95000160號函覆
    暨病歷資料附該刑卷可按（見一審刑卷第30頁），雖該病歷
    資料上記載原告有頭部外傷及右眉眼處2 ×3 公分之傷害，
    另右腳受有1 ×1 公分之傷害，然以兩造於刑事案件審理中
    就腳部受傷部分，均陳稱是左腳非右腳，堪信該病歷資料就
    腳傷位置記載為右腳，應係出於誤植，併此陳明。是足認原
    告當天在車禍現場確受有右眉眼處之顏面2 ×3 公分及左腳
    拇指1 ×1 公分之擦傷。原告另主張伊因本件車禍受有右髖
    關節挫傷之傷害，雖亦為被告所否認，然原告於遭被告所駕
    駛車輛撞擊後，係身體往右側跌倒在地等情，業據原告於刑
    事案卷中陳明在卷，核與證人林正峰於刑事案件審理中證述
    相符（見一審刑卷第50、54頁），而原告於受傷當日至健保
    門診中心檢查時，經X 光檢查雖未檢出有右髖關節部位異狀
    ，然原告於翌日至宏恩醫院檢查時除主訴有臉部外傷、頭暈
    等症狀外，併陳稱其右鼠蹊部位疼痛，有原告提出宏恩醫院
    病歷存卷可參（見本院卷第107 頁），嗣原告再於93年10月
    15日至臺大醫院就診，臺大醫院病歷雖僅記載原告2 天前因
    車禍受有左腳大拇指、右眉眼處擦傷之傷害，然仍開給肌肉
    放鬆、解熱陣痛之SOLAXIN 、PARA MOL2 種用藥，亦有臺大
    醫院病歷附該刑事案卷可按（見一審刑卷第71頁背面），原
    告於93年10月19日再因右下肢無力及右臀部疼痛，至臺大醫
    院就診，經檢查出有「右髖關節挫傷」之傷害，亦有原告提
    出臺大醫院診斷證明書存卷可考（見本院95年度交附民字第
    7 號卷，下稱附民卷，第10頁），參以本院就原告所受上開
    傷勢函詢臺大醫院覆稱：「右髖關節挫傷其皮膚當時外觀並
    無異狀，無法以肉眼觀察，需特殊理學檢查始有可能檢查出
    異狀」、「右髖關節挫傷無法以外觀辨識，需以徒手檢查其
    肌肉狀況方可判定，其右髖關節梨狀肌在伸展時會引起疼痛
    」、「原告傷勢可能與93年10月13日車禍有關，該傷勢不易
    檢出，可能在車禍後只有疼痛發生」等語，有臺大醫院95年
    5 月12日校附醫密字第0950204875號、96年4 月24日校附醫
    秘字第0960205117號函在卷可稽（見一審刑卷第66頁、本院
    卷第83頁），則以原告於車禍發生後，即持續有右腿、右鼠
    蹊部、臀部等部位疼痛之症狀，並多次因此求診，足徵原告
    嗣經臺大醫院檢出有「右髖關節挫傷」傷害之結果，雖距本
    件車禍事故發生時已近1 週，然原告所受該等傷勢仍為本件
    車禍所致生之傷害無疑。
  (三)按汽車行近行人穿越道前，應減速慢行，遇有行人穿越時，
    無論有無交通警察指揮或號誌指示，均應暫停讓行人先行通
    過，道路交通安全規則第103 條定有明文。被告既領有適當
    之駕駛執照，對於上開規定自當知悉。詎被告竟疏未注意，
    行經上開交岔路口時，雖已發現原告自路邊人行道步入行人
    穿越道，竟未減速暫停禮讓行人，致其雖已緊急踩煞，仍撞
    及原告之左小腿，導致原告倒地，並受有右眉眼處之顏面2
    ×3公 分、左腳拇指1 ×1 公分之擦傷及右髖關節挫傷等傷
    害，其就本件車禍事故之發生有過失甚明，且其過失顯與原
    告之受傷結果間有相當因果關係。被告所涉過失傷害刑責，
    亦經本院刑事庭以94年度交易字第559 號、臺灣高等法院以
    95年度交上易字第223 號刑事判決判處有期徒刑3 月確定，
    有該刑事判決在卷可按（見本院卷第31至40頁）。是原告主
    張被告成立侵權行為，應屬有據。
五、次按因故意或過失，不法侵害他人之權利者，負損害賠償責
    任；又不法侵害他人之身體或健康者，對於被害人因此喪失
    或減少勞動能力或增加生活上之需要時，應負損害賠償責任
    ；不法侵害他人身體或健康者，被害人雖非財產上之損害，
    亦得請求賠償相當之金額。民法第184 條第1 項前段、第19
    3 條第1 項、第195 條第1 項前段亦分別定有明文。被告對
    於原告應負侵權行為責任，已如前述，原告自得請求損害賠
    償，茲依原告請求項目，分述如下：
  (一)關於醫療費用部分：原告主張伊因本件車禍事故，自93年10
    月14日起至94年8 月3 日止計支出醫療費用8,840 元云云，
    並提出醫療費用明細及收據為證（見附民卷第13至45頁），
    惟原告自承伊上開醫療費用均係因為髖關節受傷的費用支出
    （見本院卷第150 頁背面），而就原告所受髖關節傷害，經
    本院送請原告原醫療機構臺大醫院鑑定結果覆稱：原告所受
    右髖關節挫傷之傷害，在短時間內（依經驗約1 個月內）會
    造成原告行動不便，包括需緩步慢移，上下樓梯需扶扶手，
    短時間需他人照顧（1 個月內），短時間外出應可搭乘捷運
    及計程車，搭乘公車若需上下梯會有困難，但在1 個月後應
    大致恢復正常，原告傷勢若在1 個月後都無法痊癒，應考慮
    復健治療，但此情況不多，復健應每日或隔日施行，期間約
    1 個月等語，有臺大醫院96年4 月24日校附醫秘字第096020
     5117 號函存卷可按（見本院卷第83頁），則依臺大醫院鑑
    定意見，原告於傷後2 個月內，即自93年10月13日起至93年
    12月12日止期間之治療、復健方屬必要，故原告所請求醫療
    費用於93年10月14日起至93年12月10日期間內所支出者，除
    於93年10月19日支出證明書費100 元非屬必要，應予剔除外
    ，餘合計2,220 元部分，核屬必要，應予准許。逾此部分即
    非屬必要，不應准許。
  (二)關於不能工作之損失部分：原告主張伊因本件車禍事故受傷
    ，傷後1 週內日常生活需人照料無法工作而受有不能工作損
    失云云，惟查，原告原任職金滿意公司，92年間全年所得為
    585,806 元，93年間則僅領得93年2 月至93年8 月份薪資計
    269,557 元，有原告提出92、93年間所得稅扣繳憑單存卷可
    按（見本院卷第120 頁），參以第三人金滿意公司業於93年
    12月23日經股東會決議解散公司，並於同月29日向臺北市政
    府申請辦理解散登記，亦經本院依職權調閱本院94年度司字
    第91號呈報清算人案卷查核明確，衡諸常情，公司於辦理解
    散登記前多已無法正常營運等情觀之，堪認原告任職金滿意
    公司僅至93年8 月止，於車禍發生當時並未受僱金滿意公司
    ，原告又未能提出其他證據證明伊於車禍事故發生後1 週內
    原應有工作收入等情，是其主張被告應賠償伊1 週內不能工
    作損失12,785元，即乏依據。至原告主張伊於93年10月20日
    後至94年8 月止之期間，因需復健僅得工作半日，受有工作
    損失部分，原告既不能證明伊於上開期間原應有工作收入，
    且依臺大醫院鑑定意見，原告僅需復健治療1 個月，參以原
    告自承伊續於健保門診中心從事復健，經本院依職權函詢健
    保門診中心關於接受復健時間等節，覆稱：原告接受復健治
    療目的是減少疼痛，伸展運動需長期復健，每日復健效果較
    佳，下午治療時間是病人自行要求，可在17：30之後復健等
    語，有健保門診中心96年1 月25日健保北二聯護字第960000
    95號函附原告病歷摘要在卷可佐（見本院卷第71、72頁），
    堪信原告縱有復健需要，亦可於下班後前往復健，無需因復
    健影響工作時間，是縱原告於93年10月20日後至94年8 月期
    間確有工作而僅工作半日，致收入減少，亦核與其因系爭車
    禍事故受傷需從事復健乙節無相當因果關係，是原告請求被
    告賠償伊此部分工作收入減少之損失云云，並無可取。
  (三)關於增加生活上需要支出部分：原告主張伊因就診而支出計
    程車費4,145 元云云，並提出計程車費收據為憑（見附民卷
    第47至53頁），然觀之該等計程車費收據並未載明日期，且
    收據金額於170 元至75元間者皆有，無從辨識與原告因本件
    車禍事故醫療就診相涉，故原告所主張此部分支出尚無可採
    。原告另主張伊因就診支出停車費用2,460 元部分，亦據原
    告提出停車費單據為證（見附民卷第54至57頁），依臺大醫
    院認為原告於傷後2 個月內，即自93年10月13日起至93年12
    月12日止期間之治療、復健方屬必要之鑑定意見，扣除該段
    時間內，依停車單據所載停車時間與原告自承復健時間不合
    者，僅其中原告於93年11月23日、93年11月29日、93年11月
    30日、93年12月3 日、93年12月7 日、93年12月8 日、93年
    12月10日分別支出停車費用30元、30元、45元、30元、30元
    、60元、30元，合計255 元之費用方屬必要支出而應准許，
    逾此部分請求則無依據。至原告主張伊因遵從醫師建議補充
    「葡萄糖胺」，計支出生活費用4,800 元乙節，未據其提出
    證據舉證以實其說，而經本院依職權函詢臺大醫院及健保門
    診中心原告是否有補充葡萄糖胺之必要，則覆稱：葡萄糖胺
    與原告疾病無關，醫師並未建議補充葡萄糖胺，亦無開立葡
    萄糖胺之藥物等語（見本院卷第72、83頁），故原告請求被
    告賠償伊此部分支出費用，亦無理由。
  (四)關於精神慰撫金部分：原告因本件車禍受有頭部外傷併右眉
    眼處之顏面擦傷2 3 公分、左腳大拇指1 1 公分擦傷及
    右髖關節挫傷之傷害，堪信其在身體及精神上應受有相當之
    痛苦，惟原告所受上開傷勢，除其中右髖關節挫傷之傷害需
    經治療、復健2 個月外，其餘傷勢均屬輕微，並無何後遺症
    ，原告並自承外傷的部分可以自己換藥沒有必要看醫生等語
    （見本院卷第150 頁背面），本院審酌原告於車禍前無業，
    93年間有股利、利息、薪資所得共275,385 元，並有不動產
    、車輛、投資等財產價值1,850,652 元，被告於93年間薪資
    、利息及租賃所得計520,720 元，另有不動產、車輛等財產
    價值859,900 元，各有稅務電子閘門財產所得調件明細表存
    卷可按（見本院卷第124 至126 頁、133 至135 頁），茲考
    量兩造之身分、地位及經濟能力，本件車禍事故發生經過併
    原告所受傷害程度等一切情狀，本院認原告請求精神慰撫金
    300,000 元，尚嫌過高，應予核減為20,000元，始屬適當。
  (五)依上所述，原告因本件交通事故所受損害為22,475元（計算
    式：2,220 ＋255 ＋20,000＝22,475元）。
六、綜上所述，被告駕駛自用小客車行經大安路、四維路154 巷
    交岔路口之行人穿越道前，未減速慢行且未暫停讓行人先行
    通過，致撞及原告倒地受傷，既有過失，而應負侵權行為責
    任，從而，原告本於侵權行為之法律關係，請求被告給付醫
    療費用支出、停車費支出、精神慰撫金共22,475元，及自起
    訴狀繕本送達被告之翌日即95年1 月7 日起至清償日止，按
    年息5 ％計算之利息，為有理由，應予准許，至超逾部分，
    則難謂有據，應予駁回。
七、本件兩造均陳明願供擔保，聲請宣告假執行或免為假執行，
    經核原告勝訴部分，所命給付之金額未逾500,000 元，應依
    職權宣告假執行，至被告聲請免為假執行部分，則酌定相當
    之擔保金額宣告之；原告其餘假執行之聲請，因訴之駁回而
    失所依據，應併予駁回。
八、本件為判決之基礎已臻明確，兩造其餘之陳述及所提其他證
    據，經本院斟酌後，認為均於判決之結果無影響，亦與本案
    之爭點無涉，自無庸逐一論述，併此敘明。
九、結論：原告之訴為一部有理由，一部無理由，依民事訴訟法
    第79條、第389 條第1 項第5 款、第392 條第2 項，判決如
    主文。
中　　華　　民　　國　　96　　年　　7 　　月　　25　　日
                        臺灣臺北地方法院民事第三庭
                                法　官　管靜怡
以上正本係照原本作成。
如對本判決上訴，須於判決送達後20日內向本院提出上訴狀。
中　　華　　民　　國　　96　　年　　7 　　月　　25　　日
                    　　　　　　書記官　趙郁涵
